臺灣桃園地方法院刑事判決　　　　　　 96年度審易字第121號
公　訴　人　臺灣桃園地方法院檢察署檢察官
被　　　告　甲○○
上列被告因毒品危害防制條例案件，經檢察官提起公訴（96年度
毒偵字第433 號），本院判決如下：
    主  文
甲○○施用第二級毒品，累犯，處有期徒刑捌月，減為有期徒刑
肆月，如易科罰金，以新臺幣壹仟元折算壹日。扣案之第二級毒
品甲基安非他命壹包（驗餘淨重零點貳公克）沒收銷燬。
    事  實
一、甲○○前於民國91年間因竊盜案件，經本院判處有期徒刑1
    年確定，於93年10月13日執行完畢。又於93年間因施用毒品
    案件，經本院裁定送觀察、勒戒後，於93年11月19日執行完
    畢，其所涉犯施用毒品犯行則由臺灣桃園地方法院檢察署檢
    察官以94年度毒偵字第386 號不起訴處分確定。詎甲○○仍
    不知悔改，於前開觀察、勒戒執行完畢後五年內，於96年1
    月3 日凌晨1 時許為警查獲後之同日上午7 時30分採尿時往
    前回溯96小時內之某時，在臺灣地區某不詳處所，施用第二
    級毒品甲基安非他命一次。嗣於同年1 月3 日凌晨1 時許，
    在桃園縣新屋鄉縣○○村東往西3 公里處為警查獲，
    並扣得第二級毒品甲基安非他命1 包（驗餘淨重0.3332公克
    ）。
二、案經桃園縣政府警察局楊梅分局報請臺灣桃園地方法院檢察
    署檢察官偵查起訴。
    理  由
一、程序方面：「被告以外之人於審判外之言詞或書面陳述，除
    法律有規定者外，不得作為證據」，刑事訴訟法第159 條第
    1 項固定有明文，然「鑑定之經過及其結果，應命鑑定人以
    言詞或『書面』報告」，同法第206 條第1 項亦規定甚明，
    是鑑定人以書面為鑑定報告提出於法院，依刑事訴訟法第15
    9 條第1 項立法理由及同法第206 條第1 項規定，即具有證
    據能力。又法院或檢察官得囑託醫院、學校或其他相當之機
    關、團體為鑑定，或審查他人之鑑定，並準用第203 條至第
    206 條之一之規定，刑事訴訟法第208 條第1 項亦定有明文
    。依此，檢察官對於偵查中之案件，認須實施鑑定者，固應
    就具體個案，選任鑑定人或囑託鑑定機關（團體）為之；但
    對於司法警察機關調查中之案件，或有量大或急迫之情形，
    為因應實務之現實需求，如檢察官針對該類案件之性質（例
    如：查扣之毒品必須檢驗其成份、對於施用毒品之犯罪嫌疑
    人必須檢驗其體內有無毒品代謝反應、對於查扣之槍砲彈藥
    必須檢驗有無殺傷力、對於違反野生動物保育法案件必須鑑
    定是否屬於保育類動物案件等），認為當然有鑑定之必要者
    ，經參考法務部92年5 月20日法檢字第092080203 號函送之
    法務部「因應刑事訴訟法修正工作小組」研討之刑事訴訟法
    修正相關議題第21則之共識結論，以及臺灣高等法院於92年
    8 月1 日舉行之刑事訴訟法新制法律問題研討會第3 則法律
    問題研討結果之多數說（載於司法院92年8 月印行「刑事訴
    訟法新制法律問題彙編」第15頁至第18頁），基於檢察一體
    原則，得由該管檢察長對於轄區內之案件，以事前概括選任
    鑑定人或囑託鑑定機關（團體）之方式，俾便轄區內之司法
    警察官、司法警察對於調查中之此類案件，得即時送請事前
    已選任之鑑定人或囑託之鑑定機關（團體）實施鑑定，該鑑
    定人或鑑定機關（團體）亦應視同受承辦檢察官所選任或囑
    託而執行鑑定業務，其等出具之書面鑑定報告應屬刑事訴訟
    法第206 條所定之傳聞例外，當具有證據能力（法務部92年
    9 月1 日法檢字第0920035083號函可供參照）。從而，本案
    扣案之尿液經由查獲之警察單位依先前轄區檢察署檢察長事
    前概括選任鑑定機關，即送往選任之臺灣檢驗科技股份有限
    公司鑑定尿液中有無毒品代謝反應，則該公司所出具之濫用
    藥物尿液檢驗報告，以及本院囑託憲兵司令部刑事鑑識中心
    執行鑑定毒品職務所出具之書面鑑定書，分別依刑事訴訟法
    第208 條第1 項準用同法第206 條第1 項、第206 條第1 項
    及第159 條第1 項立法理由之規定，屬於傳聞法則之例外，
    自得作為證據。
二、實體方面：
  (一)被告甲○○雖矢口否認於前揭採尿前有施用第二級毒品甲基
    安非他命之犯行云云。惟查，被告於前揭時間，為警所採取
    之尿液，經送請檢驗結果，確有檢出甲基安非他命陽性反應
    ，此有臺灣檢驗科技股份有限公司出具之濫用藥物尿液檢驗
    報告一份在卷可稽，且前開尿液係被告自行排出並密封乙節
    ，業據被告供承在卷，應無混淆之虞，足見被告確有施用甲
    基安非他命，否則尿液中豈會無端產生甲基安非他命反應，
    被告否認有施用甲基安非他命云云，顯係畏罪之詞，自不足
    採。再按甲基安非他命經口服投與後約百分之70於24小時內
    自尿中排出，約百分之90於96小時內自尿中排出，由於目前
    國內尿液中甲基安非他命之檢驗僅為鑑定其是否呈陽性反應
    尚未定其含量，且甲基安非他命成分之檢出與其投與方式、
    投與量、個人體質、採尿時間與檢測儀器之精密度等諸多因
    素有關，因此僅憑尿液中呈甲基安非他命陽性反應，並無法
    確實推算吸食時間距採集時間之長短，惟依上述資料推斷，
    最長可能不會超過4 日（按即96小時），復據行政院衛生署
    藥物食品檢驗局81年2 月8 日（81）藥檢壹字第001156號函
    解釋在案，而被告於前揭時間所採取之尿液，經檢驗結果有
    甲基安非他命陽性反應，有如上述，足證被告於本件採尿時
    往前回溯96小時內之某時，有施用第二級毒品甲基安非他命
    一次之犯行無疑。又被告前受如事實欄所述之觀察、勒戒執
    行完畢，此有臺灣桃園地方法院檢察署刑案資料查註紀錄表
    及臺灣高等法院被告前案紀錄表各一份附卷可參，被告於五
    年內再犯本件毒品危害防制條例第10條第2 項之罪，自應依
    法追訴，本件事證明確，被告犯行洵堪認定。
  (二)核被告所為，係犯毒品危害防制條例第10條第2 項之施用第
    二級毒品罪，被告施用第二級毒品甲基安非他命前後之持有
    第二級毒品甲基安非他命之低度行為，應為施用之高度行為
    所吸收，不另論罪。被告有事實欄所述之犯罪科刑及執行完
    畢紀錄，此有臺灣高等法院被告前案紀錄表在卷可按，被告
    受徒刑之執行完畢後，於五年以內，故意再犯本件有期徒刑
    以上之罪，為累犯，應依刑法第47條第1 項之規定加重其刑
    。爰審酌被告之素行、之前已曾因施用毒品案件，經送觀察
    、勒戒，仍不知戒絕，復再觸犯本件犯行，顯示其定力不足
    、意志不堅、易受外界誘惑，且犯後猶飾詞否認，難認有悔
    悟之意等一切情狀，量處如主文所示之刑。末查，被告甲○
    ○本件施用第二級毒品犯行之犯罪時間，在96年4 月24日之
    前，所犯為毒品危害防制條例第10條第2 項之罪，合於中華
    民國九十六年罪犯減刑條例第2 條第1 項第3 款規定之減刑
    條件，爰減其宣告刑二分之一，並諭知易科罰金之折算標準
    。
  (三)本件扣案之結晶物一包經送鑑定，確含有第二級毒品甲基安
    非他命之成分（驗餘淨重0.3332公克），有憲兵司令部刑事
    鑑識中心96年8 月2 日安鑑字第0960001245號鑑定書一紙附
    卷可憑，為本件查獲之第二級毒品，不問屬於被告與否，應
    依毒品危害防制條例第18條第1 項前段之規定，宣告沒收銷
    燬之。
據上論斷，應依刑事訴訟法第299 條第1 項前段，毒品危害防制
條例第10條第2 項、第18條第1 項前段，刑法第11條、第47條第
1 項、第41條第1 項前段，中華民國九十六年罪犯減刑條例第2
條第1 項第3 款、第7 條、第9 條，判決如主文。
本案經檢察官蔡正雄到庭執行職務。
中　　華　　民　　國　　96　　年　　11　　月　　28　　日
                      刑事庭    法　官　曾家貽
以上正本證明與原本無異。
如不服本判決，應於送達後10日內，向本院提出上訴狀。
                                書記官　陳淑瓊
中　　華　　民　　國　　96　　年　　11　　月　　28　　日
附論罪科刑依據之法條：
毒品危害防制條例第10條
施用第一級毒品者，處6 月以上5 年以下有期徒刑。
施用第二級毒品者，處3 年以下有期徒刑。
毒品危害防制條例第18條
查獲之第一、二級毒品及專供製造或施用第一、二級毒品之器具
，不問屬於犯人與否，均沒收銷燬之；查獲之第三、四級毒品及
製造或施用毒品之器具，無正當理由而擅自持有者，均沒入銷燬
之。但合於醫藥、研究或訓練之用者，得不予銷燬。
前項合於醫藥、研究或訓練用毒品或器具之管理辦法，由法務部
會同行政院衛生署定之。
